臺灣屏東地方法院刑事判決　　　　　　　　89年度自字第90號
自　訴　人　戊○○○
自訴代理人　康裕成　律師
　　　　　　梁智豪　律師
被　　　告　癸○○　男　49歲.
被　　　告　辛○○　男　47歲.
右二人共同
選任辯護人　葉武侯　律師
被　　　告　庚○○　男　73歲（民國20年7月20日生）
被　　　告　己○○　男　46歲（民國47年12月24日生）
上列被告等因偽造文書等案件，經自訴人提起自訴，本院判決如
下：
    主  文
辛○○被訴詐欺、背信部分無罪，癸○○、己○○、庚○○被訴
詐欺部分均無罪。
癸○○被訴偽造文書部分、己○○被訴背信部分均免訴。
辛○○、己○○、庚○○被訴偽造文書部分自訴不受理。
    理  由
壹、自訴意旨略以：
一、(一)緣坐落屏東縣內埔鄉○○段第586號（重測後為壽比段第
    1252地號，下稱老埤段586地號）及內埔段第150地號（重測
    後為興義段第2地號，下稱內埔段第150地號）兩筆田地原為
    訴外人鍾東官所有，鍾東官亡故後即由被告癸○○、案外人
    丑○○、子○○、甲○○○、鍾穎夫、辰○○、鍾張有妹、
    雷寅○○、壬○○、卯○○等共同繼承，而卯○○之應有部
    分為23分之4。於民國80年間卯○○死亡，其應有部份於82
    年9月21日由其子鍾宸凱（原名鍾慧明）繼承。自訴人戊○○○之夫丁○○與訴外人洪秋湖就上開老埤段586地號土地
    並有耕地三七五租約存在。(二)於81年8月間，前揭被告等4人
    明知卯○○已於80年間死亡，其法定繼承人尚未辦理繼承登
    記，且卯○○之法定繼承人等亦無意出售系爭土地之持分，
    被告等4人乃共同意圖為自己或他人不法利益竟隱匿前情，
    並推由被告癸○○出面，夥同被告辛○○（業代書）、辛○○之父庚○○（曾任職內埔鄉公所技正）及被告己○○（當
    時為地政人員）4人共同向自訴人戊○○○佯稱系爭土地之
    共有人（含卯○○共10人）全體欲出售系爭土地，被告癸○○及被告辛○○一再保證「全部共有人都要賣」、「不必擔
    心」等語。被告己○○亦以鄉公所承辦人員身分表明由其協
    助手續很簡單不必擔心。自訴人乃向被告癸○○、辛○○及
    己○○等三人表示要考慮。(三)1個月後，即81年9月間被告等
    人為取信於自訴人，遂再次推由癸○○、辛○○、己○○等
    3 人持全體共有人的委託書及授權書，前往自訴人家中向自
    訴人表示全體共有人都要賣沒問題，自訴人見被告癸○○等
    既持有全體共有人（10人）之委託書及授權書，遂誤信系爭
    2筆土地之「所有共有人」均同意出售土地予自訴人，嗣於
    81年12月24日自訴人與癸○○等地主簽訂協議書及買賣契約
    書，並先後給付土地價金新台幣（下同）2522萬元，佣金
    323萬元予辛○○由伊代轉給癸○○。惟事後被告等4人並未
    依約移轉全部持分之所有權予自訴人，老埤段586地號及內
    埔段第150地號土地均僅移轉應有部分23分之19予自訴人，
    因認被告等四人涉有刑法第339條第1項詐欺取財罪嫌。
二、被告癸○○、辛○○、己○○、庚○○4人基於共同犯意之
    聯絡，明知案外人卯○○已於80年10月間死亡，而竟偽刻卯
    ○○之印章，並蓋用於上開老埤段586地號土地「耕地三七
    五租約變更終止登記申請書」及「出賣土地申請書」上，因
    認被告4人涉犯刑法第217條第1項之盜刻印章及刑法第210條
    之偽造私文書罪嫌。
三、被告辛○○、己○○等2人向自訴人表示上開老埤段586地號
    土地要過戶給自訴人戊○○○前應先由原三七五租約之承租
    人丁○○、丙○○出具放棄耕作權文件後，向縣府及鄉公所
    辦理終止三七五租約之相關手續，自訴人即委託被告等2人
    辦理終止租約事宜，詎自訴人於87年間經屏東縣府來函通知
    始知系爭土地並未辦理終止三七五租約手續，因認被告辛○○、己○○2人（自訴狀原誤載被告癸○○等四人，經自訴
    代理人更正為被告辛○○、己○○2人，本院卷(三)第69頁）
    另涉犯刑法第342條第1項背信罪嫌。
貳、無罪部分
甲、被告辛○○、癸○○、己○○、庚○○被訴詐欺部分：
一、按犯罪事實應依證據認定之，無證據不得認定其犯罪事實；
    又不能證明被告犯罪，應諭知無罪之判決，刑事訴訟法第
    154條第2項及第301條第1項前段分別定有明文。另按刑事訴
    訟法上所謂認定犯罪事實之證據，係指足以認定被告確有犯
    罪行為之積極證據而言，如未能發現相當證據或證據不足以
    證明，自不能以推測或擬制之方法，以為裁判基礎（最高法
    院29年上字第3105號、40年臺上字第86號判例要旨參照）；
    而認定不利於被告之事實，須依積極證據，苟積極證據不足
    為不利被告之認定時，即應為有利於被告之認定，更不必有
    何有利之證據，（最高法院30年上字第816號、69年臺上字
    第4913號判例要旨參照）。若證據資料在經驗科學上或論理
    法則上尚有對被告較為有利之存疑，而無從依其他客觀方法
    排除此項合理之可疑，即不得以此資料作為斷罪之基礎，且
    刑事訴訟制度受「倘有懷疑，則從被告之利益為解釋」、「
    被告應被推定為無罪」之原則所支配，故得為訴訟上之證明
    者，無論為直接或間接證據，須客觀上於一般人均不致有所
    懷疑而達於確信之程度者，始可據為有罪之認定，倘其證明
    尚未達於確信之程度，而有合理可疑存在時，即難據以為被
    告不利認定，換言之，在法律判斷上，自不能為被告有罪之
    認定。
二、自訴人認被告四人共同涉犯詐欺取財罪嫌，係以：(一)證人乙○○、丁○○之證述。(二)上開「耕地租約變更登記申請書」
    影本其中有卯○○簽名蓋章。(三)上開「出賣土地申請書」記
    載為「所有權人癸○○等十人」，且有卯○○之印文。(四)土
    地買賣協議書一份，為其論罪之主要依據。訊據被告癸○○
    、辛○○、己○○、庚○○等四人均堅詞否認有詐欺取財之
    犯行，被告癸○○、辛○○均辯稱：自訴人購買的土地不包
    括鐘篤夫持有的23分之4部分等語；被告己○○辯稱：自訴
    人買賣的過程伊不瞭解等語；被告庚○○則辯稱：伊沒有參
    與本件買賣，不知道買賣的過程等語。
三、經查：
  (一)坐落屏東縣內埔鄉○○段586地號及同鄉○○段第150地號（
    本筆無耕地三七五租約）兩筆土地，原為鍾東官所有，上開
    老埤段586地號土地且訂有耕地三七五租約出租予洪阿牛（
    嗣其死亡後，由子丁○○及洪秋湖2人繼承承租權，其中洪
    秋湖死亡後，由其子丙○○繼承承租權），鍾東官於67年間
    死亡後，前開土地由其子女鍾穎夫、辰○○、子○○、丑○○、壬○○、甲○○○、雷寅○○、癸○○、卯○○、鍾玉
    珍、巳○○等人繼承（其中巳○○於76年間死亡後，由其妻
    鍾張有妹繼承，另鍾玉珍於78年間，將其應有部分贈與予鍾
    張有妹），嗣卯○○於81年11月20日死亡，81年11月間，除
    卯○○之應有部分（23分之4）因死亡尚未辦理繼承（於82
    年10月間始由其子鍾宸凱即鍾慧明辦妥繼承）外，其餘9人
    已將前開兩筆土地應有部分即持分23分之19（即除共有人鍾
    宸凱應有部分外）出售予自訴人戊○○○，並於83年7月2日
    ，委由代書即被告辛○○辦妥所有權移轉登記等情，業經自
    訴人陳明、被告癸○○、辛○○供述在卷，並有上開2筆土
    地登記簿附卷可稽（本院卷(一)第40至61頁）。是本件應審究
    者，自訴人所購買之土地為上開2筆土地之全部或為應有部
    分之23分之19，及被告4人是否施用詐術而使自訴人誤信自
    己係購買全部土地。
  (二)證人即自訴人之子乙○○及自訴人之夫丁○○於本院審理時
    固均證稱：戊○○○是購買老埤段586地號及內埔段第150地
    號土地之全部等語。惟證人即自訴人之夫丁○○於臺灣高等
    法院高雄分院88年度上訴字第1564號被告辛○○等貪污治罪
    條例等案件審理時證稱：「（為何你只買23分之19之部分？
    ）我是先買23之19之土地，後來23之4之部分鍾篤（誤繕為
    道）夫不要賣我，我不想買，後來他們找代書要買賣23之19
    之土地，我買了是以1分地2百萬元。」等語（本院卷(一)第
    113 頁），是證人丁○○前後證述不一，且與證人乙○○證
    述不符，故證人乙○○、丁○○證述是否屬實，已以值啟疑
    。
  (三)又證人乙○○雖證稱：癸○○等人曾提出卯○○出售土地之
    委託書與授權書等語。然自訴人未能提出卯○○名義之委託
    書與授權書，以證明自訴人係向被告等人購買上開土地之全
    部，而非僅購買23分之19。且於81年12月24日，自訴人由證
    人乙○○陪同，與除共有人鍾宸凱以外之其餘9位共有人簽
    訂不動產買賣契約，並支付每位共有人定金50萬元之支票一
    紙等情，亦經自訴人陳明、證人乙○○證述甚詳，並有上開
    不動產買賣契約書6份附卷足憑（本院卷(一)第256至267頁）
    。自訴人具狀及證人乙○○雖稱：第二天就發現只拿到9份
    買賣契約書，經質問癸○○、辛○○，癸○○保證全權負責
    ，伊才繼續付款云云。衡情自訴人如係購買上開2筆土地之
    全部，自訴人既於簽訂上開買賣契約後之翌日，即已發現僅
    與9位共有人簽約，則必催促被告癸○○、辛○○等人與另
    一位共有人簽約，並停止支付價金，惟本件被告卻仍依約繼
    續支付價金至清償完畢為止，已有違常情。且上開2筆土地
    除鍾宸凱外之共有人9人，已於83年7月2日移轉所有權登記
    予自訴人，自訴人並於83年7月25日，委由代書鍾輝榮辦理
    最高限額抵押權登記予屏東縣內埔地區農會，有上開土地登
    記簿及抵押權設定契約書附卷足參（本院卷(一)第40至61頁、
    本院卷(三)第171至178頁）。足認自訴人於取得所有權狀或辦
    理抵押權設定時，即已知悉其僅取得上開二筆土地之應有部
    分23分之19。倘自訴人係購買上開2筆土地之全部，何以未
    見自訴人有何催告被告等人履約之作為，並遲至89年10月23
    日，始具狀向本院提起自訴？故證人乙○○、丁○○證述自
    訴人購買全部土地云云，不足採信。自訴人既僅與除鍾宸凱
    外其他共有人9人簽訂不動產買賣契約，故被告癸○○、辛○○辯稱僅出售應有部分23分之19等語，即堪採信。
  (四)再自訴代理人具狀稱：系爭兩筆土地總價額2522萬元，給付
    佃農之三七五補償金為754萬元，給付癸○○之佣金為332萬
    元，並分別於81年12月24日、82年1月5日、82年2月26日、
    82年5月4日、82年5月12日各給付700萬元（其中200萬元現
    金為佣金）、754萬元（給付給佃農之三七五補償金）、900
    萬元（支票）、300萬元（支票）、200萬元（支票），共計
    給付2854萬元，其中332萬元為佣金，故自訴人係付足購買
    全部土地之價金，足證自訴人係購買上開2筆土地之全部云
    云（本院卷(二)第27至39頁、本院卷(三)第5至11頁）。依據自
    訴代理人所提出之給付金額數字計算，扣除非屬土地價款之
    200萬元佣金及給付給佃農之三七五補償金754萬元後，土地
    價款部分僅給付1900萬元，縱認被告癸○○、辛○○均已收
    受上開1900萬元，亦與自訴人陳明之土地總價額2522萬元不
    符，已難據以認定自訴人購買全部土地。
  (五)況被告癸○○、辛○○之辯護人具狀辯稱：81年12月24日支
    付現金200萬元及面額50萬元之支票共10張，其中現金200萬
    元及面額50萬元之支票1張，係支付癸○○之酬勞金，其他
    面額50萬元之支票9張，係分別支付賣方共9人之第1期款，
    故共計付款七百萬元。依不動產買賣契約約定，於82年2月
    28日，買方須支付第2期款，但乙○○向辛○○表示因錢數
    不足恐無法如數支付，乃要求先支付900萬元，其他不足部
    分請辛○○先行墊付於買方。辛○○知其困難後乃答應，並
    由乙○○於82年2月27日轉帳存入九百萬元於辛○○高雄區
    中小企業銀行內埔分行帳戶（帳號000-000-00000000）內，
    由辛○○兌領。82年3月1日，自訴人再以現金42萬元存入上
    述辛○○帳戶。迨82年3月中旬，乙○○再交付辛○○10 萬
    元現金。至此，買方所支付之款項總計為1652萬元（按四次
    付款分別為七百萬元、九百萬元、四十二萬元、十萬元），
    尚應支付買方則為140萬1800元。至82年4月間，乙○○再表
    示實在無法支付，且須款週轉，表示希望以客票HB0000000
    號、0000000號支票2張，面額共500萬元、支付尚欠賣方之
    140萬元及調借360萬元供週轉用，辛○○為顧及人情，乃應
    其所請，收受前開2張共500萬元之支票，並另簽發自己名義
    以高雄區中小企業銀行為付款人，面額360萬元，發票日82
    年5月22日之支票一張交付乙○○，並於82年5 月24日由乙○○兌領，至此買方始全部付清所有應付之款項等語（本院
    卷(二)第56至65頁）。查82年3月1日，證人乙○○以現金42萬
    元匯入上開辛○○帳戶一節，業據證人乙○○證述在卷，並
    有高雄區中小企業銀行存摺提存明細查詢一份可稽（本院卷
    (二)21、66頁），故被告辛○○辯稱42萬元為買賣價金，即非
    無據。而證人乙○○向被告辛○○調借360萬元供週轉用，
    被告辛○○簽發以高雄區中小企業銀行為付款人，面額360
    萬元，發票日82年5月22日之支票一張交付乙○○，並於82
    年5月24日由乙○○兌領等情，亦據證人乙○○證述在卷，
    復有上開支票影本一張足憑（本院卷(三)第130頁、本院卷(二)
    第67頁）。是被告辛○○辯稱：乙○○無法支付價金，且須
    款週轉，而以客票HB0000000號、0000000號支票2張（即自
    訴人陳明之300萬元、200萬元支票），面額共500 萬元、支
    付尚欠賣方之140萬元土地價金及調借360萬元供其週轉用等
    語，即非無據。而自訴人所支付700萬元及900萬元部分，則
    為被告癸○○、辛○○供承不諱，是除上開現金十萬元部分
    外，被告癸○○、辛○○均已證明其實際收受之款項。而本
    件買賣土地之價金，依上開不動產買賣契約書之記載應有部
    分23分之2者為0000000元，共有8人，共有人鍾張有妹應有
    部分為23分之3，價金為0000000元，買方即自訴人依照買賣
    契約共須支付之買賣價款為00000000元（0000000 ×8＋
    0000000= 00000000元），再加上自訴人應給付被告癸○○
    之佣金332萬元，則自訴人須支付之總款項為00000000 元，
    核與被告癸○○、辛○○所辯已收受之款項金額大致相符，
    益足證自訴人僅係購買上開2筆土地應有部分之23分之19。
  (六)上開「耕地租約變更登記申請書」卯○○之印文及上開「出
    賣土地申請書」記載為「所有權人癸○○等十人」，且有卯
    ○○之印文，均係被告己○○一人所為（偽造文書部分詳後
    述），且未曾出示與自訴人等情，業據被告己○○供述在卷
    ；而土地買賣協議書僅係自訴人與被告癸○○（由辛○○代
    簽）約定佣金，並非上開2筆土地之買賣契約書，故均難以
    為被告等人施用詐術之不利認定。綜上所述，本件自訴人之
    指訴既無法使本院認被告4人確有涉犯刑法第339條第1項詐
    欺取財犯行，此外，復查無其他積極證據足資認定被告4人
    有自訴人所指之犯行，不能證明被告4人犯罪，依法應均為
    無罪之諭知。
乙、被告辛○○被訴背信部分：
一、自訴人認被告辛○○受託辦理終止三七五租約相關事宜，竟
    未辦理，涉犯背信罪嫌，係以：(一)證人乙○○之證述。(二)被
    告辛○○於本院審理時供稱：「我有向內埔鄉公所申請終止
    三七五租約一次，後來被告己○○沒辦。」等語，為其論罪
    之主要依據。訊據被告辛○○堅詞否認有背信之犯行，辯稱
    ：伊沒有受委任辦理終止三七五租約等語。
二、經查：
  (一)證人乙○○於本院審理時固證稱曾委任被告辛○○辦理終止
    三七五租約，惟其復證稱亦委託辛○○辦理抵押貸款云云。
    然自訴人於83年7月間、86年9月間及86年10月間，就本案土
    地分別設定抵押權登記予屏東縣內埔地區農會及徐應昌（二
    次），分別係委託鍾輝榮、黃宗儒及劉愛娟等情，有抵押權
    木信證述已有不實，尚難遽為被告辛○○不利之認定。且證
    人即被告己○○亦證稱：終止三七五租約是佃農及癸○○到
    鄉公所找伊代辦的等語（本院卷(三)第115至116頁），核與被
    告辛○○所辯相符，是被告被告辛○○辯稱未受委任等語，
    即非無據。
  (二)被告被告辛○○雖於本院調查時曾供稱：「我有向內埔鄉公
    所申請終止三七五租約一次，後來被告己○○沒有辦理終止
    ，這是事後我們是直到自訴人告我們才知道。」一語（本院
    卷(二)第18頁）。惟被告辛○○於本院其他調查或審理時均否
    認曾受委任辦理終止三七五租約，且依據被告辛○○之上開
    陳述，內容均極為簡要，是否係受自訴人委任辦理終止三七
    五租約，亦未見明白供述，透過該筆錄內容所呈顯之表達顯
    非明晰。再亦無其他積極證據，足以補強被告辛○○上開自
    白與事實相符，故依刑事訴訟法第156條第2項之規定，自難
    僅憑被告辛○○上開自白，遽為曾受自訴人委任辦理終止三
    七五租約之認定。此外，復查無其他積極證據足資認定被告
    辛○○有自訴人所指之背信犯行，不能證明被告辛○○犯罪
    ，依法應為被告辛○○無罪之諭知。
參、免訴部分
甲、被告癸○○被訴偽造文書部分：
一、按案件曾經判決確定者，應諭知免訴之判決，刑事訴訟法第
    302條第1款定有明文。另已經提起公訴或自訴之案件，在同
    一法院重行起訴，應諭知不受理判決，刑事訴訟法第303條
    第2款亦有明文。前揭規定於自訴程序準用之，同法第343條
    亦有明文。
二、經查：被告癸○○前曾被訴欲將老埤段586地號及內埔段第
    150地號土地出售予前開土地之承租人丁○○，因前開土地
    與承租人丁○○、丙○○簽訂有耕地三七五租約，須先向屏
    東縣內埔鄉鄉公所辦理耕地三七五租約終止登記及提出出賣
    土地申請書，被告癸○○明知卯○○已於80年10月間死亡，
    而竟偽刻卯○○之印章交予己○○將卯○○印章蓋於「耕地
    三七五租約終止登記申請書」及「出賣土地申請書」上，並
    提出向屏東縣內埔鄉公所申請，足生損害於卯○○之繼承人
    鍾宸凱，因認被告癸○○觸犯刑法第217條第1項之盜刻印章
    及刑法第216條，第210條之行使偽造私文書等罪嫌，業經臺
    灣屏東地方法院檢察署檢察官以85年度偵字第1918號、偵續
    字第66號提起公訴，經本院以87年度訴字第377號判處有期
    徒刑6月，再經臺灣高等法院高雄分院以88年度上訴字第156
    4號撤銷原判決，判決被告癸○○無罪，並於89年7月31 日
    確定，有上開判決書2份及臺灣高等法院被告全國前案紀錄
    表1份附卷可稽。是依前揭法律規定，本件自訴人係就已經
    確定判決之同一犯罪事實重行自訴，自應諭知免訴之判決。
乙、被告己○○被訴背信部分：
一、按案件曾經判決確定者，應諭知免訴之判決，刑事訴訟法第
    302條第1款定有明文。此訴訟上所謂一事不再理之原則，關
    於實質上一罪或裁判上一罪，亦均有其適用，最高法院60年
    台非字第77號判例參照。
二、經查：自訴人自訴被告己○○受其委任辦理終止三七五租約
    而未辦理之事實，雖據被告己○○坦承不諱，並有屏東縣政
    府函1份附卷可稽（本院卷(二)第151頁），被告己○○之犯行
    固堪認定。惟被告己○○前曾被訴其自78年間起任職於屏東
    縣內埔鄉公所民政課課員（於83年8月1日調任同鄉龍潭村村
    幹事，並已於84年2月26日離職），其間原承辦耕地三七五
    租約業務，嗣於81年5月1日，其前開業務改由曾順富接掌（
    但其所辦有關續訂租約及業主申請收回土地未結案件，仍應
    續辦），另至83年初又改由林志財接掌上開工作。而己○○
    於81年5月1日將其上開業務交由曾順富辦理後，仍在該鄉公
    所擔任課員工作，為依據法令從事公務之人員。緣坐落屏東
    縣內埔鄉○○段586地號及同鄉○○段150地號兩筆土地，原
    為鍾東官所有，該老埤段五六八地號土地且訂有耕地三七五
    租約出租予洪阿牛（嗣其死亡後，由子丁○○及洪秋湖二人
    繼承承租權，其中洪秋湖死亡後，由其子丙○○繼承承租權
    ），鍾東官於六十七年間死亡後，前開土地由其子女鍾穎夫
    、辰○○、子○○、丑○○、壬○○、甲○○○、雷寅○○
    、癸○○、卯○○、鍾玉珍、巳○○等人繼承（其中巳○○
    於七十六年間死亡後，由其妻鍾張有妹繼承，另鍾玉珍於78
    年間，將其應有部分贈與予鍾張有妹），嗣卯○○於81 年
    11月20日死亡，81年11月間，除卯○○之應有部分（23 分
    之4）因死亡尚未辦理繼承（於82年10月間始由其子鍾宸凱
    即鍾慧明辦妥繼承）外，其餘九人欲將前開兩筆土地應有部
    分即持分23分之19（即除共有人鍾宸凱應有部分外）出售予
    丁○○（但欲登記在丁○○之妻戊○○○名下），並委由代
    書辛○○辦理，因老埤段586地號土地原係由洪阿牛與鍾東
    官訂立耕地三七五租約，洪阿牛死亡後，由其子丁○○、洪
    秋湖繼承承租該土地，嗣洪秋湖又因死亡，由其子丙○○繼
    續承作該土地，如欲出售，依規定須通知有優先承買權之承
    租人丁○○及丙○○，但鍾穎夫等人並未完成前開程序，且
    前開土地之三七五租約亦未終止而仍存在，因此，在前開土
    地之土地買賣過程中，向屏東縣內埔鄉公所申請查明是否有
    三七五租約時，本不得為「無三七五租約」之記載；詎己○○明知老埤段586地號土地訂有耕地三七五租約，並未終止
    ，竟於83年7月7日當日，利用原承辦人林志財出差，而請其
    代理職務時，在其職務上所掌之土地買賣所有權移轉契約書
    二份上（其中1份係由共有人壬○○、鍾張有妹、子○○、
    辰○○、甲○○○與戊○○○簽訂；另一份由共有人丑○○
    、寅○○、鍾穎夫、癸○○與戊○○○簽訂），在屏東縣內
    埔鄉公所內，接續虛偽蓋上「前開土地查明無訂立三七五租
    約」之戳章，而後持交不知情之辛○○代書之職員，憑以辦
    理所有權移轉登記手續，並於83年7月9日辦妥所有權移轉登
    記手續予戊○○○，足生損害於屏東縣內埔鄉公所對於前開
    土地上有三七五租約資料之正確性及地政機關對於地籍管理
    之正確性。涉犯刑法第216條、第213條之行使公務員明知為
    不實之事項，而登載於職務上所掌之公文書罪，由臺灣屏東
    地方法院檢察署檢察官以85年度偵續字第66號提起公訴，經
    臺灣高等法院高雄分院以89年度上更(一)字第407號判處有期
    徒刑1年2月，並於90年12月3日確定在案，此有該刑事判決
    1份在卷可稽。經查：被告己○○於前案審理時供稱：「（
    為何沒有發公文核備？）因為我那時外面有負債，有些公事
    都荒廢掉了，我認為實質上租約已終止。」（臺灣高等法院
    高雄分院92年9月20日筆錄）、「我在辦理本件之前，必需
    將耕地租約解除，但我並無依該正常程序，直接在其文件上
    蓋無三七五租約，由他們去辦，．．．」等語，有上開臺灣
    高等法院高雄分院判決89年度上更(一)字第407號附卷足憑。
    足認被告己○○在接獲該申請書時，因未辦理三七五租約終
    止之委任事項，其為掩飾其未辦理終止三七五租約之背信犯
    行，遂於上開土地買賣所有權移轉契約書上，為該土地「查
    明無訂立三七五租約」之不實記載。故被告己○○背信之犯
    行與上開曾經判決確定之行使公務員登載不實文書罪間，有
    方法結果之牽連關係，為牽連犯，屬裁判上一罪之關係。準
    此，被告己○○行使公務員登載不實文書罪部分之犯罪事實
    既經判決確定，是其判決效力自及於全部，依前揭說明，就
    其背信犯行部分應諭知被告己○○免訴之判決。
肆、被告辛○○、己○○、庚○○被訴偽造文書部分自訴不受理
    部分：
一、按犯罪之被害人得提起自訴，又不得提起自訴而提起者應諭
    知不受理之判決，刑事訴訟法第319條第1項前段、第334條
    分別規定甚詳。故必須係因犯罪而被害之人，始得提起自訴
    ；非因犯罪而被害之人，不得提起自訴，乃當然之解釋。該
    條項所稱犯罪之被害人，以因犯罪而直接被害之人為限。
二、本件自訴人自訴被告辛○○、己○○、庚○○3人基於共同
    犯意之聯絡，明知案外人卯○○已於80年10月間死亡，而竟
    偽刻卯○○之印章，並盜章蓋於上開老埤段586地號土地「
    耕地三七五租約變更終止登記申請書」及「出賣土地申請書
    」上，因認被告四人涉犯刑法第217條第1項之盜刻印章及刑
    法第210條之偽造私文書罪嫌，縱認自訴人自訴之事實為真
    實，惟其犯罪之直接被害人為卯○○或其繼承人，自訴人非
    犯罪之直接被害人，自不得提起本件自訴，其提起本件自訴
    ，揆諸首開說明，自應為不受理之諭知。
伍、被告己○○雖於最後一次審判期日，經合法傳喚，無正當理
    由不到庭，惟依刑事訴訟法第306條規定得不待其陳述逕行
    判決，故本院就上開無罪部分不待其陳述逕行判決，上開免
    訴及不受理部分則依刑事訴訟法第307條規定不經言詞辯論
    為之，併此敘明。
據上論斷，應依刑事訴訟法第343條、第301條第1項、第302條第
1項、第334條、第306條、第307條，判決如主文。
中　　華　　民　　國　　94　　年　　3　　月　　 30　　日
                  刑事第五庭    審判長法  官  石家禎
                                      法  官  林柏泓
                                      法  官  楊文廣
以上正本證明與原本無異。
如不服本判決應於收受本判決送達後10日內向本院提出上訴書狀
，其未敘述上訴理由者，並得於提起上訴後10日內向本院補提理
由書狀（均須按他造當事人之人數附繕本）「切勿逕送上級法院
」
                                       書記官  陳月珍
中　　華　　民　　國　　94　　年　　3　　月　　 30　　日
